臺灣高等法院臺南分院民事判決
109年度上字第370號
上  訴  人  僑昱建築股份有限公司

法定代理人  蘇國桂  
訴訟代理人  蘇柏翰  
            莊美貴律師
            王國忠律師
被上訴人    蔡鳳真  
            黃正弘  
            杜佳軒  
            陳玉蘋  
            林明賢   
共   同
訴訟代理人  謝依良律師
上列當事人間請求履行契約事件，上訴人對於中華民國109年10
月23日臺灣臺南地方法院第一審判決(106年度重訴字第230號)提
起上訴，本院於111年5月5日言詞辯論終結，判決如下：
    主  文
上訴駁回。
第二審訴訟費用由上訴人負擔。
    事實及理由
一、被上訴人蔡鳳真、黃正弘、杜佳軒、陳玉蘋、林明賢(下稱
    被上訴人5人)主張：上訴人在坐落臺南市○區○○段000地號等
    15筆土地上興建「僑昱iLife」大樓（下稱系爭建案），被
    上訴人5人分別於附表一所示簽約日期與上訴人簽立不動產
    買賣契約書（下稱系爭契約），向上訴人購買如附表一所示
    之預售房屋及基地(下分稱系爭建物、系爭基地，合稱系爭
    房地)，兩造所簽立系爭契約第11條第1項約定，系爭建案之
    建築工程應於民國(下同)100年2月11日之前開工，並應於10
    2年11月11日之前完成主建物、附屬建物及使用執照所定之
    必要設施，並取得使用執照，第11條第2項約定賣方如逾前
    款期限未開工或未取得使用執照者，每逾1日應按已繳房地
    價款依萬分之5單利計算遲延利息予買方，被上訴人5人至10
    2年11月11日前已繳房地價款分別如附表一所示，而上訴人
    遲至104年2月24日始取得使用執照，共逾期470天，依系爭
    契約第11條第2項之約定，上訴人應分別給付被上訴人如附
    表一所示之逾期取得使用執照之遲延利息。爰依系爭契約第
    11條第2項約定請求上訴人分別給付如附表一所示之金額，
    及自起訴狀繕本送達翌日(即106年9月15日)起至清償日止，
    按週年利率百分之5計算之利息。（原審判命上訴人給付如
    附表二所示金額之本息，並駁回被上訴人5人其餘之請求，
    上訴人對其敗訴部分聲明不服，提起上訴，被上訴人5人對
    其敗訴部分則未據聲明不服，此部分不在本件審理範圍）。
    並答辯聲明：上訴駁回。
二、上訴人則以：㈠系爭契約第11條第2項約定：「賣方如逾前款
    期限未開工或未取得使用執照者，每逾一日應按已繳房地價
    款依萬分之五單利計算遲延利息予買方。若逾期三個月仍未
    開工或未取得使用執照，視同賣方違約，雙方同意依違約之
    處罰規定處理。」之文字可知，若遇上訴人逾期三個月仍未
    開工或未取得使用執照之情形，即視同上訴人違約，應依第
    25條違約之規定處理，自無系爭契約第11條第2項規定之適
    用。本件上訴人固有違反開工及取得使用執照期限之約定，
    被上訴人5人既未選擇解除兩造間之契約，兩造自仍應依契
    約所約定之內容履行相關權利義務，是被上訴人5人自應繼
    續給付價款，上訴人亦應依約履行交付房屋之義務，被上訴
    人5人即不得再依系爭契約第11條第2項約定請求遲延利息。
    ㈡關於應順延期間之天數:⒈系爭建案是發包由專業營造商○○
    營造有限公司(下稱○○公司)建造，○○公司因受勞動檢查所檢
    查期間、或依命令停工而無法施工之日數共43天因係不可歸
    責於伊，故該日數依約定當然應順延期間。系爭建案施工期
    間分別於103年4月23日遭勒令停工至103年5月23日、103年6
    月13日遭勒令停工至103年7月13日，共計遭勒令停工而無法
    施工之期間達62天，此乃○○營造公司施工現場突發狀況，實
    不可歸責於伊，亦應順延。⒉系爭建物就室內浴廁牆垣部份
    原建築設計規劃是採用磚造、濕式輕隔間之設計，其後基於
    提供買受人最高級之住宅享受之理念，變更爲鋼筋混凝土材
    質之施工方法，此施工變更乃爲被上訴人5人所明知，被上
    訴人5人亦未爲反對之意思表示，卻將因變更施工方法所增
    加施工期間156日之不利益，推由伊負擔，顯失公平。⒊因客
    戶要求變更設計而增加施工期間188天，應全數不予計入遲
    延日數，不應僅就被上訴人5人各自所購買建物變更設計各
    得順延2天、3天、3天、1天。⒋因強風、下雨、停電等天候
    因素停工之日期達94天，非可歸責伊之事由，應全部不予計
    入遲延日數。⒌因變更設計必須辦理相關建照執照施工圖面
    變更，主管機關審查期間77天，並非可歸責伊之事由應不予
    計入遲延日數。⒍主管機關辦理使用執照審查期間60天，係
    主管機關命領回申請後再重新送件所致，故此申請核發使用
    執照審核期間係屬不可歸責伊之事由，應不予計入遲延日數
    。㈢系爭契約第11條第2項約定「賣方如逾前期限未開工或未
    取得使用執照者，每逾一日應按已繳房地價款依萬分之五單
    利計算遲延利息予買方。」每日萬分之五單利即相當於年利
    率百分之18.25之高，應予酌減。㈣被上訴人5人簽訂買賣契
    約時，依系爭大樓施工進度情形，不可能於契約所定102年1
    1月11日取得使用執照，確爲被上訴人5人所明知，被上訴人
    5人竟於進住系爭大樓2年後再提起本件訴訟請求遲延利息，
    實有違誠信原則等語，資為抗辯。並為上訴聲明:⒈原判決關
    於所命上訴人應分別給付被上訴人5人如原審判決附表二所
    示之金額本息部分，及該部分假執行之宣告暨命負擔訴訟費
    用之裁判均廢棄。⒉上開廢棄部分，被上訴人在第一審之訴
    及假執行之聲請均駁回。
三、兩造不爭執事項:
  ㈠被上訴人5人分別於附表一買賣契約簽立日期欄所示日期與上
    訴人簽立系爭契約，系爭契約第11條約定：「一、本預售屋
    之建築工程於100年2月11日之前開工，102年11月11日之前
    完成主建物、附屬建物及使用執照所定之必要設施，並取得
    使用執照。但有下列情事之一者，得順延其期間：（一)因
    天災地變等不可抗力之事由，致賣方不能施工者，其停工期
    間。（二）因政府法令變更或其他非可歸責於賣方之事由發
    生時，其影響期間。（三）本預售屋外水、外電、電信及瓦
    斯等配管及埋設工程，其接通日期須依各該公用事業單位之
    作業和程序而定，不受本條完工期限之約束。二、賣方如逾
    前款期限未開工或未取得使用執照者，每逾1日應按已繳房
    地價款依萬分之5單利計算遲延利息予買方。若逾期三個月
    仍未開工或取得使用執照，視同賣方違約，雙方同意依違約
    之處罰規定處理」。該遲延利息之約定核屬違約金性質，兩
    造不爭執(見原審卷㈠第7至45頁)。
  ㈡兩造間對於系爭契約第25條之内容亦不爭執(見原審卷㈠第28
    頁反面)。
  ㈢系爭建案大樓於103年12月24日竣工，上訴人就系爭建案建物
    於104年2月24日取得使用執照，與契約所定102年11月11日
    取得使用執照日期差距470天。
  ㈣上訴人已於原審判決附表一買賣標的交付日期欄所示之日期
    依兩造間不動產買賣契約交付買賣標的與被上訴人。
  ㈤被上訴人截至102年11月11日已分別繳付如原審判決附表一所
    示之買賣價金。
  ㈥被上訴人5人均曾就本件買受之建物為變更設計，蔡鳳真於10
    2年10月18日、103年3月9日、104年3月24日變更設計，共計
    3次；黃正弘於101年6月3日、102年3月26日、同年3月30日
    、103年1月19日、同年2月22日變更設計，共計5次；杜佳軒
    於101年5月8日、103年11月20日變更設計，共計2次；陳玉
    蘋於102年3月30日變更設計1次；林明賢於101年1月10日變
    更設計1次。
  ㈦被上訴人5人對上訴人所提出被證3（行政院勞工委員會南區
    勞動檢查所100年1月5日勞南檢營字第0000000000號函)、被
    證4(行政院勞工委員會南區勞動檢查所100年3月25日勞南檢
    營字第0000000000號函)、被證5(勞動部職業安全衛生署停
    工通知書影本)、被證6(僑昱建築iLife客戶工程變更明細表
    五份)、被證7(客變增加工作日數總表)、被證8:(臺南市○○0
    00○00○00○○○段○○0000000000號函)、被證0(0000-0000年停
    工紀錄表)之真正不爭執(見原審卷㈠第109至134頁)。
四、兩造爭執事項:
  ㈠上訴人抗辯:被上訴人5人未依系爭契約第25條第1款解除系爭
    契約，依該條第5款之約定被上訴人5人不得另行請求其他損
    害賠償，有無理由？
  ㈡本件上訴人依系爭契約之約定，應否負違約責任？若是，被
    上訴人5人得否依系爭契約第11條第2項約定，請求上訴人給
    付遲延利息（違約金性質）？主張違約金應為若干元？有無
    過高而予以酌減之情形？
  ㈢上訴人抗辯被上訴人蔡鳳真已與上訴人達成合意，拋棄請求
    遲延所生的責任，有無理由？
  ㈣被上訴人5人主張上訴人應依契約給付違約金，是否違反民法
    第148條規定誠實信用原則？
 五、得心證理由
   ㈠上訴人抗辯:被上訴人5人未依系爭契約第25條第1款解除系
     爭契約，依該條第5款之約定被上訴人5人不得另行請求其
     他損害賠償，有無理由？
　 ⒈按系爭契約第11條第2項約定：「賣方如逾前款期限未開工
     或未取得使用執照者，每逾1日應按已繳房地價款依萬分之
     5單利計算遲延利息予買方。若逾期三個月仍未開工或未取
     得使用執照，視同賣方違約，雙方同意依違約之處罰規定
     處理」。而賣方「違約處罰」係約定於系爭契約第25條，
     其第1項約定:「賣方違反…『開工及取得使用執照期限』之規
     定者，買方得解除本契約。」、第3項約定:「買方依第1款
     (項)…解除契約時，賣方除應將買方已繳之房地價款退還予
     買方，如有遲延利息應一併退還，並應同時賠償房地總價
     款百分之十五（不得低於百分之十五）之違約金。但該賠
     償之金額超過已繳價款者，則以已繳價款爲限。」，第5項
     約定「買賣雙方除依前二款(項)之請求外，不得另請求其
     他損害賠償」（見原審卷㈠第17頁反面、第20頁反面）。則
     本件首應審究者為上訴人是否有逾期取得使用執照？如有
     ，逾期日數為何？
　 ⒉系爭契約第11條第1項約定：「一、本預售屋之建築工程於1
     00年2月11日之前開工，102年11月11日之前完成主建物、
     附屬建物及使用執照所定之必要設施，並取得使用執照。
     但有下列情事之一者，得順延其期間：（一）因天災地變
     等不可抗力之事由，致賣方不能施工者，其停工期間。（
     二）因政府法令變更或其他非可歸責於賣方之事由發生時
     ，其影響期間。（三）本預售屋外水、外電、電信及瓦斯
     等配管及埋設工程，其接通日期須依各該公用事業單位之
     作業和程序而定，不受本條完工期限之約束。」。又上開
     條文所稱「其他非可歸責於賣方之事由」，應在具體之權
     利義務關係，衡量權利人及義務人雙方之利益，並考慮權
     利義務之社會上作用，而於具體事實妥善解釋，以符合契
     約正義及公平原則。是於解釋上應係指賣方有法律上或事
     實上無法施工之事由發生，且此事由之發生係不可歸責於
     賣方而言。依系爭契約第11條第1項約定，系爭建案應於10
     2年11月11日取得使用執照，而上訴人遲至104年2月24日始
     取得使用執照，二者差距470日，此為兩造所不爭執(兩造
     不爭執事項㈢)。經查:
　 ⑴遲延開工43天部分:
　　上訴人抗辯：系爭建案於99年12月13日取得建造執照後，原
    預定100年2月11日開工，行政院勞工委員會南區勞動檢查所
    (下稱南區勞動檢查所)於100年1月17日已召開審查會，但卻
    遲至100年3月25日才發函通知伊審查合格，致伊無法於100
    年2月11日開工，延遲開工之43天，應可順延等語，固據其
    提出南區勞動檢查所開會通知單及100年3月25日勞南檢營字
    第0000000000號審查合格通知函各一份為憑（見原審卷㈠第1
    09至111頁），惟按「左列危險性工作場所，非經勞動檢查
    機構審查或檢查合格，事業單位不得使勞工在該場所作業：
    …六、中央主管機關會商目的事業主管機關指定之營造工程
    之工作場所。」、「事業單位應於甲類工作場所、丁類工作
    場所使勞工作業三十日前，向當地勞動檢查機構申請審查。
    」，勞動檢查法第26條第1項第6款、危險性工作場所審查及
    檢查辦法第4條第1項分別定有明文。經查:
　①系爭建案為危險性工作場所審查及檢查辦法中之丁類危險性
    工作場所，上訴人於勞工作業30天前，應向南區勞動檢查所
    申請實施勞動檢查合格後方能使勞工在該場所作業，兩造依
    系爭契約第11條第1項約定開工期限及取得使用執照之期限
    時，上訴人自應慮及上開有關「使勞工作業三十日前，向當
    地勞動檢查機構申請審查」之規定，而預留相當作業期間；
    況本件係由上訴人之營造商○○公司於100年1月3日函請南區
    勞動檢查所審查(見原審卷㈡第17頁），南區勞動檢查所就上
    訴人之申請確已於100年1月17日召開審查會議(見原審卷㈡第
    18頁），惟該日審查結果不合格(見原審卷㈡第20頁），經南
    區勞動檢查所於100年1月19日通知○○公司應修正再送審查，
    ○○公司遲至100年3月1日再檢送相關資料送審查後(見原審卷
    ㈡第22頁），南區勞動檢查所隨即於同年3月14日召開審查會
    (見原審卷㈡第23頁）後，而於100年3月25日函知○○公司審查
    結果合格(見原審卷㈡第25至26頁）等情，亦有臺南市政府勞
    工局107年5月15日南市勞檢字第0000000000號函檢送之系爭
    建案申請第一階段丁類危險工作場所審查相關資料可憑(見
    原審卷㈡第15至28頁），足見係○○公司送審查資料不合格，
    係可歸責於○○公司之事由，而需由○○公司補正，致未能如期
    開工，因○○公司係上訴人之使用人(詳下②述之），本件○○公
    司就債之履行行為有過失造成之遲延，上訴人應與自己之過
    失負同一責任。上訴人抗辯:因審查延遲43天之期間，係不
    可歸責伊之事由，當然應准許順延云云，並無可取。至上訴
    人雖辯稱:勞動檢查所於○○公司申請後13天後召開審查會(○○
    公司於100年1月3日送審，南區勞動檢查所於100年1月17日
    召開審查會議)、○○公司於改善完成後再次申請審查時勞動
    檢查所13天後召開審查會(○○公司再於100年3月1日送審，南
    區勞動檢查所隨即於同年3月14日召開審查會)，因未能即時
    審查又於審查會後10日才發函通知合格，則此因勞動檢查未
    能即時審查而遲延之時間，應予順延云云，亦無可採。
  ②次按「債務人對於其代理人或使用人關於債之履行之實施行
    為或於債之履行之際有故意過失，致生債權人之損害時，債
    務人自應負同一責任。」(最高法院103年度台上字第803號
    判決意旨參照)，○○公司100年1月3日函南區勞動檢查所說明
    欄有「本公司○○營造有限公司承建之「僑昱iLife集合住宅
    新建工程…」等文字，可知○○公司承攬上訴人系爭建案工作
    ，為上訴人使用人，本件因可歸責於○○公司造成遲延之天數
    ，如上①所述，上訴人應負同一責任。上訴人以:南區勞動檢
    查所檢查或審查作業對象是○○公司，非上訴人，此檢查或審
    查期間62天，並非上訴人所能預期，故此因審查而遲延期間
    非可歸責於上訴人，當然應准許順延云云，洵無足取。
  ⑵勒令停工62天部分:
　　查系爭建案工程施工期間之103年4月23日至同年5月23日、1
    03年6月13日至同年7月13日遭勒令停工共計62天等情，有10
    3年4月23日及同年6月13日勞動部職業安全衛生署(下稱安全
    衛生署)停工通知書各1份為證（見原審卷㈠第113、112頁）
    ，依上開通知書所載之停工理由為「經安全衛生署實施安全
    檢查，發現系爭建案內之勞工有立即危險之虞，違反勞動檢
    查法第28條所定勞工有立即發生危險之虞認定標準」等文字
    ，上訴人為建築公司，營建系爭建案自有遵守相關營造法規
    、職業安全衛生法、職業安全衛生設施規則及勞動檢查法等
    相關法規之義務，其因違反勞動檢查法第28條所定之標準而
    遭安全衛生署勒令停工，自屬可歸責於上訴人之事由，上訴
    人抗辯:上開停工期間得予順延，顯無可採。
  ⑶系爭建案全棟浴廁改為鋼筋混凝土材質因而增加施工期間156
    天部分:
　　查本件經上訴人聲請委請社團法人臺南市建築師公會鑑定，
    經鑑定結果認：全棟共26層，室內浴廁牆垣由磚造、濕式輕
    隔間構造，變更為鋼筋混凝土材質牆構造，依建築常規逐層
    判斷，總計需增加之工期為77天，有系爭鑑定報告可憑(下
    稱系爭鑑定報告，見外放鑑定報告書第7頁）。上訴人抗辯:
    此部分除77天外，尚應增加79天，共增加156天施工日數，
    此施工材料變更後，施工方式較原來預定每層樓施工期間必
    須增加6天之時間，因此26層樓施工期間全部增加共156天（
    26×6=156)，係因買受人建議後所爲變更，並非伊事先所能
    預期云云。經查:
　①上訴人抗辯:全棟浴廁改為鋼筋混凝土材質增加之天數，除系
    爭鑑定報告認定之77天外，尚應增加79天，合計增加156天
    施工日數云云，惟此部分工程系爭鑑定報告認定之77天外，
    尚應增加79天部分，上訴人並無法提出證據以資證明，
　　其此部分之抗辯，並無可採。
  ②系爭鑑定報告僅以系爭建案全棟浴廁改為鋼筋混凝土材質因
    而增加工期77天，並未論及本件增加工期77天是是否可歸責
    於上訴人之事由而鑑定，尚難遽以增加77天之工期係「非可
    歸責於上訴人之事由」，上訴人自應舉證「全棟浴廁改為鋼
    筋混凝土材質」之變更屬非可歸責於伊之事由，始符合依系
    爭契約第11條第1項但書得順延期間之約定。而被上訴人5人
    並未要求上訴人改用鋼筋混凝土施工，且上訴人亦未舉證有
    一定需變更之情事，則因此增加工期77天，自不能歸責被上
    訴人5人，而向被上訴人5人主張順延。況「系爭建案全棟浴
    廁改為鋼筋混凝土材質」非屬因政府法令或其他非可歸責於
    賣方之事由，上訴人既自行改用鋼筋混凝土施工，自應自行
    考量是否會增加工期，不得以此強加要求被上訴人5人應給
    予上訴人順延工期之權利，是上訴人以「全棟浴廁改為鋼筋
    混凝土材質」之施工，係有利於買受人，主張得延展取得使
    用執照之日期乙節，並無可採。
  ⑷系爭建案有78戶買戶變更設計而增加188天部分:
　　系爭建案有78戶買戶變更設計，蔡鳳真於102年10月18日、1
    03年3月9日、104年3月24日三度變更設計；黃正弘於101年6
    月3日、102年3月26日、同年3月30日、103年1月19日、同年
    2月22日五度變更設計；杜佳軒於101年5月8日、103年11月2
    0日二度變更設計；陳玉蘋於102年3月30日變更設計；林明
    賢於101年1月10日變更設計，另全部變更設計增加工期188
    天等情，有客戶變更明細表一份為證（見原審卷㈠第114頁至
    128頁）及客變增加工作日數總表為證(見原審卷㈠第129頁）
    。上訴人於經另案買戶以上訴人遲延取得使用執照請求違約
    金之原審106年度訴字第829號案件中提出上開客戶工程變更
    明細表資料，由該案法官囑請台南市土木技師公會鑑定系爭
    建案工程因上開客戶工程變更所需增加之施工日數，依台南
    市土木技師公會依各客戶申請變更時間、施作內容、變更金
    額、施作期間，依土木建築專業知識及經驗慣例、訂定工期
    展延認定標準為鑑定結果，認客戶工程變更所需增加之施工
    日數為48天，其中蔡鳳真（2A1）103年3月9日增設專用迴路
    及暖風機之工程變更需延展工期2天，黃正弘（2A2）102年3
    月30日客廳地坪改變增加水泥粉刷、103年1月19日廚房、玄
    關地坪改變增加水泥粉刷、103年2月22日廚房增加壁磚等各
    需延展工期1天，合計3天，杜佳軒（4B1）101年5月8日浴室
    餐廳廚房變更需延展工期3天，陳玉蘋（4B2）102年3月30日
    申請隔間移位磁磚變更需延展1天，林明賢（13A1）為0天等
    情，有客戶申請工程變更展延工期認定彙整表附於另案鑑定
    報告書在卷可憑（見原審卷㈡第393、395頁），上開鑑定報
    告係由鑑定人依兩造所不爭執之客戶申請變更工程時間、施
    作內容，由鑑定人依工程專業知識及工程經驗慣例所為之專
    業判斷，應屬客觀、專業、合理，自足供本院作為認定之依
    據。變更施工項目確有可能影響工期，此亦據鑑定人依其工
    程專業鑑定如上，是縱兩造未於被上訴人5人要求變更時約
    定應加計多少日數之工期及於合約上另為註記，然變更工項
    既為被上訴人5人之要求、多出之工期亦可認係被上訴人5人
    所可得預見，此時應給予上訴人相當之工期，始符誠信與公
    平合理原則，是兩造系爭契約第11條雖無另約定客戶變更設
    計所增加之日數應予順延，但因被上訴人5人之原因所增加
    之工期認定係屬得以順延期間之事由，應較符合公平原則。
    上訴人固主張:關於設計變更事項，非但關係到工程進度，
    更影響施工日數，各戶購買者要求變更設計施工而增加之施
    工日數分別予以列計如「客變增加工作日數總表」，合計因
    購買戶要求變更設計而增加之施工日數達188天(見原審卷㈠
    第129頁），均應准予順延云云。然查:依系爭契約第11條第
    1項觀之，上訴人與客戶(買方)間就變更設計乙事，並未約
    明得順延期間，又系爭契約第12條第2項約定:「買方若要求
    室内隔間變更時，應經賣方同意於賣方指定之相當期限内為
    之，並於賣方所提供之工程變更單上簽認為準，且此項變更
    之要求以一次為限，已施作部分不得變更。」(見原審卷㈠第
    25頁反面），上訴人與被上訴人5人以外之客戶有上開變更
    設計之約定，且依系爭契約第12條第2項之約定「(變更設計
    )應經賣方同意於賣方指定之相當期限内為之」可知，上訴
    人得拒絕變更設計，並無一定接受變更設計之請求；上訴人
    既接受被上訴人5人以外之客戶變更設計請求，應預估變更
    設計之工項及所需施之時間(包括其中一戶變更設計，是否
    會影響全棟施工之日期），妥為施工之安排，避免發生遲延
    取得使用執照之情事，其因估算失準，增加工期之日數，自
    難對被上訴人5人要求順延。上訴人以:被上訴人5人要求變
    更設計所增加施工日數應予扣除外，對於其他買受人要求變
    更設計致增加之工期之不利益，被上訴人5人當然也要承受
    ，因而主張:本件應順延188天(全體客戶變更設計增加之日
    期總合)云云，洵屬無據。是本件除蔡鳳真（2A1）103年3月
    9日增設專用迴路及暖風機之工程變更需延展工期2天，黃正
    弘（2A2）102年3月30日客廳地坪改變增加水泥粉刷、103年
    1月19日廚房、玄關地坪改變增加水泥粉刷、103年2月22日
    廚房增加壁磚等各需延展工期1天，合計3天，杜佳軒（4B1
    ）101年5月8日浴室餐廳廚房變更需延展工期3天，陳玉蘋（
    4B2）102年3月30日申請隔間移位磁磚變更需延展1天〔至林
    明賢(13A1)變更設計係追減不應增加工期〕，應予順延(見原
    審卷㈡第395頁)外，其餘住戶因變更設計增加之日數，與被
    上訴人5人無涉，並無就此部分增加之日數，對被上訴人5人
    主張順延工期之理。上訴人徒以被上訴人5人以外住戶變更
    設計所增加之施工日數179天〔188－2(蔡鳳真順延部分)－3(黃
    正弘順延部分)－3(杜佳軒順延部分)－1(陳玉蘋順延部分)＝17
    9〕，對蔡鳳真、黃正弘、杜佳軒、陳玉蘋4人主張應准順延
    云云，並無可取。
  ⑸系爭建案施工期間因強風、下雨、停電等天候因素停工日期
    應得依系爭契約第11條但書之約定得以順延期間:
  ①就系爭建案施工期間是否有因強風、降雨、停電等因素而造
    成現場無法施工乙節，有系爭建案施工日報表（見原審卷㈡
    第33頁至251頁）及中央氣象局102年11月起至104年2月止，
    系爭建案施工期間台南地區之逐日降雨量、最大平均風速/
    最大平均風向/最大平均風時間）等資料委請社團法人臺南
    市建築師公會鑑定，認符合不計入工期（即符合停工條件）
    之天數總計應為49.5天，此有系爭鑑定報告在卷可憑。系爭
    鑑定報告係兩造所同意委請鑑定，上訴人並已提出施工日報
    表、停工紀錄供鑑定人作為鑑定之依據，而鑑定人係依其專
    業知識、建築常規對照氣象局雨量及風速等相關資料交叉比
    對，據以計算符合停工條件標準之日數，應具客觀性、專業
    性而屬合理可信，自足供本院認定上訴人是否因天候等因素
    而客觀上無法施工之依據。是依上開鑑定結果認因天候、停
    電等不可抗力或不可歸責之因素而無法施工之日數應為49.5
    天（見系爭鑑定報告第6頁）。
  ②上訴人以伊因強風、下雨、停電等天候因素實際停工之日期
    共94天，應全數順延云云，固提出停工紀錄表爲憑（下稱系
    爭停工紀錄表，見原審卷㈠第131至134頁)，惟系爭停工紀錄
    表為上訴人單方面製作之文件，除系爭鑑定報告認因天候、
    停電等不可抗力或不可歸責之因素而無法施工之日數應為49
    .5天外，其餘上訴人主張停工之期日44.5日(94－49.5＝44.5)
    ，是否因強風、下雨、停電等天候因素達到完全無法施工之
    程度(即當日之「下雨量」是否土方泥濘之程度至無法施工)
    、「強風之程度(風力級數是否已達不能施工之程度)」，未
    見上訴人提出證據以資證明。況本件工程是否因強風、下雨
    等因素停工，應視當日所施作工作項目與強風、下雨等天候
    因素間是否有因果關係而定，縱令下雨或強風，當日所施作
    工作項目與下雨、強風等天候因素間如不具因果關係，也不
    得予以延長期限(如依施工進度表，該日是室内施工，縱遇
    雨天、強風，仍不得主張因停工而要求延長期限），上訴人
    既無法舉證停工期日中之44.5日因強風、下雨、停電等天候
    因素達到完全無法施工之程度，其主張:除系爭鑑定報告認
    因天候、停電等不可抗力或不可歸責之因素而無法施工之日
    數應為49.5天外，其餘停工之期日44.5日應予順延云云，並
    無可採。
  ⑹因變更設計主管機關增加審查期間77天部分:
　　上訴人主張：系爭建物因客戶要求變更設計，伊於103年7月
    29日提出第一次變更設計申請，臺南市政府至103年10月14
    日始同意變更，該審查期間77天應屬非可歸責於伊之事由，
    應予順延云云，固據其提出臺南市政府103年10月14日府都
    設字第0000000000號函(下稱000000000號函)主旨欄載明「
    有關本市北區『僑昱建築股份有限公司集合住宅新建工程（
    第一次變更設計）』都市設計審議報告書乙案，本府同意變
    更，隨函檢送核定之都市設計審議報告書4份」等文字為證
    （見原審卷㈠第130頁）。然查:
  ①依000000000號函內容僅能證明臺南市政府係就「都市設計審
    議變更部分」同意變更，而該變更之原因為何，那些客戶要
    求變更，是否與被上訴人5人要求變更設計有關，自0000000
    00號函均無從得知；況000000000號函既有「都市設計審議
    報告書乙案」等文字，足見該次變更係針對「都市設計」部
    分，亦難認000000000號函所稱之「第一次變更設計」所增
    加審查期間77天，係可歸責於被上訴人5人，而得對其5人主
    張順延。
  ②再者，依臺南市政府所檢送之上訴人上開所申請都市設計審
    議乙案過程相關資料顯示：有關本案申請第一次變更設計部
    分「上訴人於103年7月29日第一次申請提送資料，係因不符
    合規定，經臺南市政府於103年7月31日函請上訴人修正後重
    新提送，上訴人於103年8月11日（收文日8月13日）第二次
    申請提送，因本案變更設計部分檢討内容不符規定，臺南市
    政府業於103年8月22日函請修正後重新提送。上訴人乃於10
    3年10月6日第三次申請提送，經台南市政府審查符合相關規
    定，乃於103年10月14日核定都市設計審議報告書」。是本
    案第一次變更設計因上訴人送件内容不符規定，經其二次修
    正後重新提送，至第三次申請提送，始經審查符合相關規定
    ，此有臺南市政府109年5月26日府都設字第0000000000號函
    (下稱0000000000號函)說明可憑（見原審卷㈢第14頁）。上
    訴人第三次申請送日期為103年10月6日，臺南市政府於103
    年10月14日核定，並無遲延審查期日，亦據臺南市政府於00
    00000000號函說明載明（見原審卷㈢第14頁），其因而增加
    審查之77天自不得主張係屬系爭契約第11條第1項但書第2款
    所列得順延之期間。
  ③上訴人又抗辯:0000000000號函所檢附「臺南市都市設計審議
    委員會設置及審議作業要點」及「僑昱建築股份有限公司送
    件往返日期表」等資料，其中「臺南市都市設計審議委員會
    設置及審議作業要點」是於100年1月19日始發布，然本案係
    於99年12月13日取得建造執照，伊並未能預期臺南市政府於
    100年發布「臺南市都市設計審議委員會設置及審議作業要
    點」，亦未能預期後來變更設計是需依照後來發布之「臺南
    市都市設計審議委員會設置及審議作業要點」辦理，因此於
    辦理變更設計時遭臺南市政府以未符該作業要點而退回要求
    重新提送，故此部份時間之延遲，非可歸責於伊之事由云云
    。查「臺南市都市設計審議委員會設置及審議作業要點」固
    於100年1月19日發布，依0000000000號函所示「上訴人於10
    3年7月29日第一次申請提送資料，係因不符合規定，經臺南
    市政府於103年7月31日函請上訴人修正後重新提送，上訴人
    於103年8月11日（收文日8月13日）第二次申請提送，因本
    案變更設計部分檢討内容不符規定，臺南市政府業於103年8
    月22日函請修正後重新提送。」，已如上述，是上訴人就上
    述變更設計，其第一次及第二次申請提送時間分別係103年7
    月29日及103年8月11日，彼時「臺南市都市設計審議委員會
    設置及審議作業要點」業已發佈，上訴人未能依該要點提送
    申請變更設計，而經臺南市政府函命補正，因而遲延之日數
    77天，尚難謂非可歸責於上訴人之事由，上訴人上開主張並
    無可採。
  ⑺系爭建案於103年12月24日竣工，台南市政府工務局於104年2
    月24日核發使用執照，審查期間60天部分:
　　上訴人另抗辯以:系爭建案於103年12月24日竣工，台南市政
    府工務局於104年2月24日核發使用執照，審查期間60天，不
    可歸責伊，應予順延云云。然查：
　①按臺南市政府工務局核發建築物使用執照執行要點第4點規定
    ：「建築物主要構造或主要設備經初驗與核准圖說不符者，
    應辦理複驗並現場確認改善完成後，始得核發建築物使用執
    照。」，可知必須建築物主要構造或主要設備經初驗與核准
    圖說相符者，始得核發建築物使用執照，否則，應辦理複驗
    並現場確認改善完成後，始得核發建築物使用執照。
　②依臺南市政府工務局南市工管字第00000000000號函及所附之
    申請建築物使用執照自主檢查項目表所示:上訴人於103年12
    月24日（星期三）遞件申請，臺南市政府工務局於103年12
    月30日（星期二）即函知有12個不符項目應予改正(見原審
    卷㈡第349、350頁更正送回日期欄），上訴人係遲至104年2
    月16日始完成缺失改正，而臺南市政府工務局承辦人係於10
    4年2月16日因上訴人完成缺失改善書審(見原審卷㈡第350頁
    完成書審日期欄），並於同年月17日結案，因同年月18至23
    日為農曆春節假期，則臺南市政府工務局旋於上班第1日即1
    04年2月24日核發使用執照(見兩造不爭執事項㈢)，由上可知
    ，臺南市政府工務局均在上訴人送件後的4個工作天内完成
    相關審核程序(申請建築物使用執照自主檢查項目表下方空
    白欄註記「承辦人員須於掛件日起四工作天內完成書審現勘
    」等文字)，並無拖延情事。此外，上訴人並無法提出證據
    以資證明臺南市政府工務局有無故拖延審查期間或無故延宕
    核發使用執照之情，則本件臺南市政府核發使用執照，審查
    期間60天，並不符合系爭契約第11條第1項得以順延期間之
    約定，上訴人以臺南市政府辦理使用執照審查期間60天，應
    不予計入遲延日數，洵無可採。
  ⑻據上，本件上訴人得以抗辯順延之天數為①天候、停電等因素
    停工49.5天、②蔡鳳真、黃正弘、杜佳軒、陳玉蘋各自所購
    買建物變更設計，得分別順延2天、3天、3天及1天外，其餘
    上訴人主張應予順延之天數均不符合系爭契約第11條第1項
    但書之約定事由，自不得要求延展。準此，上訴人對被上訴
    人5人依系爭契約第11條第2項約定負逾期取得使用執照之責
    任之日數應為蔡鳳真418.5日（即470天－49.5天－2天）、黃
    正弘、杜佳軒均為417.5日（即470天－49.5天－3天）、陳玉
    蘋419.5日（470天－49.5天－1天）、林明賢420.5日（470天－
    49.5天）(見附表二「逾期取得使用執照日數」欄)。故被上
    訴人5人依系爭契約第11條第2項約定，請求上訴人按上開逾
    期天數依被上訴人5人已繳房地價款依萬分之5單利計算遲延
    利息予被上訴人5人，自屬有據。又被上訴人5人已繳房地價
    款分別如附表一所示，為上訴人所不爭執(見兩造不爭執事
    項㈤），是被上訴人5人依系爭契約第11條第2項約定及附表
    一所繳價款金額，按上訴人主張取得使用執照逾期日數計算
    (見附表二「逾期取得使用執照日數」欄)，上訴人應分別給
    付被上訴人5人之遲延利息應如附表二所示。
　⒊上訴人另主張:若買方(被上訴人5人)不依系爭契約第25條第1
    款解除契約者，則依第25條第5款之約定，雙方依契約履行
    ，被上訴人5人不得再依系爭契約第11條第2項約定，而請求
    遲延利息云云。經查:
　⑴按系爭契約第11條係有關開工及取得使用執照之約定，其第2
    項約定：「賣方如逾前款期限未開工或未取得使用執照者，
    每逾1日應按已繳房地價款依萬分之5單利計算遲延利息予買
    方。若逾期三個月仍未開工或未取得使用執照，視同賣方違
    約，雙方同意依違約之處罰規定處理」。而「違約處罰」係
    於系爭契約第25條第1款約定「賣方違反『開工及取得使用執
    照期限』之規定者，買方得解除本契約。」、第3款約定「買
    方依第1款解除契約時，賣方除應將買方已繳之房地價款退
    還予買方，如有遲延利息應一併退還，並應同時賠償房地總
    價款百分之十五（不得低於百分之十五）之違約金。但該賠
    償之金額超過已繳價款者，則以已繳價款為限。」，第5款
    約定「買賣雙方除依前二款之請求外，不得另請求其他損害
    賠償」，可知系爭契約第11條係有關「開工及取得使用執照
    」之約定，第25條係有關「違約處罰」之約定，二者規範目
    的不同，自不能以系爭契約第25條第5款約定「…不得另請求
    其他損害賠償」，認買方若未依系爭契約第25條第1款解除
    契約，則不得向賣方主張系爭契約第11條第2項遲延利息之
    權利。
　⑵另依系爭契約第11條第2項約定:賣方如違反使用執照期限之
    約定，買方即得請求遲延利息，又如賣方逾期超過3個月，
    買方除得依系爭契約第11條第2項約定請求遲延利息外，亦
    得依系爭契約第25條第1款約定選擇解除契約，此由系爭契
    約第25條第1款約定「買方『得』解除本契約。」，而非「『應
    』解除本契約」亦可得知，系爭契約第25條第5款係在「買方
    依第25條第1款選擇解除契約，依同條第3款辦理」，始有適
    用，並非約定買方若不依系爭契約第25條第1款解除契約，
    則不得另行請求其他損害賠償－包括不得依系爭契約第11條
    第2項行使請求遲延利息之權利。
　⑶次按違約金係當事人約定契約不履行時，債務人應支付之懲
    罰金或損害賠償額之預定，以確保債務之履行為目的。至若
    當事人約定一方解除契約時，應支付他方相當之金額，則以
    消滅契約為目的，屬保留解除權之代價，兩者性質迥異(最
    高法院105年度台上字第169號判決意旨參照)。系爭契約第1
    1條第2項約定「賣方如逾前款期限未開工或未取得使用執照
    者，每逾1日應按已繳房地價款依萬分之5單利計算遲延利息
    予買方。若逾期三個月仍未開工或未取得使用執照，視同賣
    方違約，雙方同意依違約之處罰規定處理」，該遲延利息之
    約定核屬違約金性質(不爭執事項㈠)。系爭契約第25條有關
    解除權行使之約定與系爭契約第11條第2項有關遲延利息(屬
    違約金性質)，性質迥異，不應混為一談，是被上訴人5人就
    系爭契約第25條第1款約定之解除權行使與否，自不應妨礙
    其就系爭契約第11條第2項有關遲延利息(具違約金性質)之
    請求。被上訴人5人既未選擇解除系爭契約，兩造仍應依契
    約所約定之內容履行相關權利義務，是被上訴人5人應繼續
    給付價款，上訴人亦應依約履行交付房屋之義務，並得依系
    爭契約第11條第2項約定主張請求遲延利息之權利。上訴人
    主張:被上訴人5人不依系爭契約第25條第1款解除契約者，
    則依第25條第5款之約定，雙方依契約履行，被上訴人5人不
    得再依系爭契約第11條第2項約定而請求遲延利息云云，洵
    非的論，並無可採。
 ㈡本件上訴人依系爭契約之約定，應否負違約責任？若是，被上
   訴人5人得否依系爭契約第11條第2項約定，請求上訴人給付
   遲延利息（違約金性質）？主張違約金應為若干元？有無過
   高而予以酌減之情形？
 ⑴本件上訴人既有遲延取得使用執照之情事，已如上㈠⒉所述，自
   應負違約責任，被上訴人5人自得依系爭契約第11條第2項約
   定，請求上訴人給付遲延利息，亦如上㈠⒊所述。
 ⑵按「約定之違約金額過高者，法院得依職權減至相當之數額，
   為民法第二百五十二條所明定。而契約當事人約定之違約金
   是否過高，應依一般客觀之事實、社會經濟狀況、當事人實
   際上所受損害及債務人如能如期履行債務時，債權人可享受
   之一切利益為衡量標準，庶符實情而得法理之平。」(最高法
   院95年度台上字第1095號判決意旨參照)。經查:
 ①系爭契約第11條第2項約定「賣方如逾前期限未開工或未取得
   使用執照者，每逾一日應按已繳房地價款依萬分之五單利計
   算遲延利息予買方。」之約定，係源自內政部90年9月3日內
   政部台(90)內中地字第0000000號公告(自公告6個月後生效)
   行政院消費者保護委員會第80次委員會議通過公布之「預售
   屋買賣定型化契約應記載及不得記載事項」第12條（見本院
   卷㈠第094頁)規定而來，該「預售屋買賣定型化契約應記載及
   不得記載事項」第12條既係主管機關內政部經斟酌現今社會
   預售屋買賣之現況，及經行政院消費者保護委員會第80次委
   員會議衡量企業經營者與消費者間之關係，為「達保護消費
   者權益，促進國民消費生活安全，提昇國民消費生活品質」
   而通過、發布，並無不合時宜之情事。
 ②上訴人固以:系爭契約第11條第2項約定遲延利息為每日萬分之
   5單利即相當於年利率百分之18.25，對照100年至104年期間
   台灣銀行一年期之定期存款利率已調降至大約爲年息1.2%，
   及參諸102年至104年間臺南市北區之房屋租金行情，面積50
   至60坪之房屋每月租金最高亦僅約爲3萬元之情，實屬過高云
   云。然查系爭契約第11條第1項但書已就上訴人可得順延期間
   之情形予以明文約定，就不可抗力、不可歸責於上訴人致遲
   延取得使用執照之期間，得予扣除，並無刻意加重上訴人責
   任而有失公平之情形，且系爭契約係上訴人擬定提出與被上
   訴人5人簽署，其中遲延利息之利率乃上訴人自行衡酌後經被
   上訴人5人同意而成立，而該約定係由賣方每逾一日應按已繳
   房地價款依萬分之五單利計算遲延利息予被上訴人5人，換算
   年利率為18.25%之約定，並未逾110年1月20日修正前民法第2
   05條規定之限制。況且，本院審酌系爭契約第25條買賣雙方
   之違約金之最高約定均係依房地總價款百分之15為限，而被
   上訴人5人購買系爭房屋係為自住，因上訴人遲延完工，尚須
   花費額外時間、精力另尋適當之住所，上訴人違約逾期日數
   多達470天情形，及現今社會經濟發展狀況，並上訴人若能如
   期履行，被上訴人5人可得享受之一切利益及所受損害情形，
   認被上訴人5人依系爭契約第11條第2項內容請求上訴人依約
   給付遲延利息，應屬相當，並無過高情形。上訴人徒以:比照
   當時台灣銀行一年期之定期存款利率，及參諸102年至104年
   間臺南市北區之房屋租金行情，抗辯本件約定之違約金過高
   云云，應不足採取。又被上訴人5人購買系爭建物後，其價格
   固已上漲，有上訴人提出之交易資料可稽(見原審卷㈠第177至
   189頁）。惟被上訴人5人購買系爭建物增值(價值上漲)之因
   素包括社會因素、經濟因素、行政因素等多端，要不能因而減
   免本件上訴人應負之遲延責任，上訴人以被上訴人5人購買系
   爭建物，其價値均已上漲為由，因而抗辯被上訴人5人，並未
   因上訴人遲延取得使用執照而受有損害云云，並無可取。
 ⑶上訴人又抗辯:系爭契約第11條第2項所約定「已繳房地總價」
   應扣除定金、簽約款、開工款云云，惟被上訴人5人所購買標
   的為系爭房地，其所繳納者皆為房地買賣總價之一部分，依
   系爭契約書内之「房屋價款分期付款明細表」、「土地價款
   分期付款明細表」(見原審卷㈠第37頁反面、第38頁）所示，
   不論是「訂（定）金」、「簽約金」、「開工款」，均係歸
   為「房屋價款」、「土地價款」之一部分，且將之分別列為
   項目1、2、3，屬分期付款的最初3階段，定金、簽約款、開
   工款等項，自是取得使用執照前被上訴人5人業已支付之系爭
   房地價款。是上訴人上開抗辯，應屬無據。
 ㈢上訴人抗辯蔡鳳真已與上訴人達成合意，拋棄請求遲延所生的
   責任有無理由？
　 按當事人主張有利於己之事實者，就其事實有舉證之責任，
   民事訴訟法第277條定有明文。上訴人雖抗辯蔡鳳真於交屋時
   曾與伊達成不依系爭契約第11條第2項約定請求遲延利息之協
   議，惟為蔡鳳真否認，上訴人亦未能提出蔡鳳真所放棄依系
   爭契約第11條第2項約定請求遲延利息權利之證據。證人蘇柏
   翰(上訴人總經理，於本院審理時，受上訴人委任為訴訟代理
   人)到庭證稱：「104年9月23日晚上原告(蔡鳳真，下同)的小
   叔洪慶齡跟我約在洪慶齡的住所，洪慶齡說原告的先生有事
   情要跟我討論，我們就到洪慶齡的住處跟原告討論他們對於
   大樓公共事務及工程的建議，之後有談到延遲交屋的問題，
   我記得很清楚，原告的先生說：柏翰，你跟我小叔的關係，
   我怎麼可能會告你？不過，公設的建議請我思考一下可不可
   以處理。原告有要求：一、玻璃帷幕原本窗戶要變更為推窗
   ，二、覺得垃圾處理場太小，三、原告覺得我們的噴灌做的
   不夠，四、希望我們比照洪慶齡的住所處理冷氣室外機的部
   分，讓熱空氣不會進來。我回答說，公設的部分要跟管委會
   提議，這不是我可以決定的，冷氣室外機的部分我會跟公司
   討論。（當初原告蔡鳳真有無跟你達成要放棄請求權的協議
   ？）有。（之後原告蔡鳳真有無簽立協議書？）沒有。」等
   語觀之（見原審卷㈠第230頁反面至第231頁），足認蘇柏翰當
   初係與蔡鳳真之配偶商談，並非與蔡鳳真洽談，縱令蔡鳳真
   配偶與蘇柏翰有協議放棄依系爭契約第11條第2項約定請求遲
   延利息權利，亦不能拘束蔡鳳真，況蘇柏翰亦證稱:蔡鳳真之
   後並未簽立協議書予上訴人，顯難認上訴人與蔡鳳真已就遲
   延利息達成和解或不請求之協議。上訴人固另提出洪慶齡(蔡
   鳳真小叔)與蘇柏翰之通訊軟體對話紀錄(見原審卷㈠第234頁
   ），然該對話內容對話者係洪慶齡與蘇柏翰，要與蔡鳳真無
   關，其中洪慶齡固有「柏翰:…我大哥協議書早簽好了，就等
   你動工給蘇董呈上…」等語，亦難認蔡鳳真與上訴人有協議放
   棄依系爭契約第11條第2項約定請求遲延利息權利，因而據以
   為有利上訴人之認定。此外，上訴人未再提出其他證據證明
   蔡鳳真與上訴人已有達成放棄相關請求權之協議，是上訴人
   抗辯:蔡鳳真已與上訴人達成合意，拋棄請求遲延所生的責任
   ，蔡鳳真不得依系爭契約第11條第2項約定提起本件訴訟云云
   ，自無可採。
 ㈣被上訴人5人主張上訴人應依契約給付違約金，是否違反民法
   第148條規定之誠實信用原則？
 ⑴按權利之行使，不得違反公共利益或以損害他人為主要目的；
   行使權利，履行義務，應依誠實信用方法，民法第148條第1
   、2項定有明文。上開第2項所規定:應依誠實信用方法，亦須
   權利人有不行使權利或其他特別情事使義務人足以信賴權利
   人已不欲行使權利，義務人始得主張權利人後來反悔行使權
   利係違反誠信原則。
 ⑵上訴人抗辯:被上訴人5人均是於伊就系爭大樓工程開工後始購
   買系爭大樓住宅，被上訴人5人已知伊有逾期取得使用執照之
   情事，竟於進住系爭大樓二年後再提起本件訴訟請求遲延利
   息，實有違誠信原則云云。查被上訴人5人依系爭契約第11條
   第2項所取得權利之請求權時效為15年，且被上訴人5人既未
   解除系爭契約，於系爭建物興建完成取得系爭建物所有權後
   ，先行入住亦屬事理之常，並無從以此即認被上訴人5人已不
   行使其契約權利，況上訴人亦自承伊有於交屋時與其他住戶
   協議「不為逾期完工遲延利息請求」(見原審卷㈠第91頁）之
   情形，被上訴人5人本即可考慮是否與上訴人另為協議，於協
   議不成後另行起訴，乃正當權利之行使，上訴人抗辯被上訴
   人5人已住進大樓2年才提起本件訴訟，有違誠實信用原則云
   云，實無所據。
六、綜上所述，被上訴人5人得向上訴人主張遲延日數為如附表
    二「逾期取得使用執照日數」欄所示，其等依系爭契約第11
    條約定，請求上訴人分別給付如附表二所示之金額，及均自
    106年9月15日起至清償日止，按週年利率百分之5計算之利
    息，自屬正當，應予准許。從而原審就此部分為上訴人敗訴
    之判決，並附條件為准、免假執行之宣告，並無不合。上訴
    意旨指摘原判決此部分不當，求予廢棄改判，為無理由，應
    駁回上訴。
七、本件事證已臻明確，兩造其餘之攻擊或防禦方法及所用之證
    據，認為均不足以影響本判決之結果，爰不逐一論列，附此
    敘明。
八、據上論結，本件上訴為無理由，依民事訴訟法第449條第1項
    、第78條，判決如主文。
中　　華　　民　　國　　111 　年　　6 　　月　　9 　　日
                  民事第三庭    審判長法  官  吳森豐

                                      法  官  郭貞秀

                                      法  官  孫玉文
上為正本係照原本作成。
上訴人如不服本判決，應於收受送達後20日內向本院提出上訴書
狀，其未表明上訴理由者，應於提出上訴後20日內向本院補提出
理由書狀（均須按他造當事人之人數附繕本）上訴時應提出委任
律師或具有律師資格之人之委任狀；委任有律師資格者，另應附
具律師資格證書及釋明委任人與受任人有民事訴訟法第466條之1
第1項但書或第2項（詳附註）所定關係之釋明文書影本。如委任
律師提起上訴者，應一併繳納上訴審裁判費。　　　　　　　　
被上訴人不得上訴。
中　　華　　民　　國　　111 　年　　6 　　月　　9 　　日

                                      書記官  鄭鈺瓊
【附註】
民事訴訟法第466條之1：
⑴對於第二審判決上訴，上訴人應委任律師為訴訟代理人。但上
  訴人或其法定代理人具有律師資格者，不在此限。
⑵上訴人之配偶、三親等內之血親、二親等內之姻親，或上訴人
  為法人、中央或地方機關時，其所屬專任人員具有律師資格並
  經法院認為適當者，亦得為第三審訴訟代理人。
民事訴訟法第466條之2第1項：
上訴人無資力委任訴訟代理人者，得依訴訟救助之規定，聲請第
三審法院為之選任律師為其訴訟代理人。　　　　　　

附表一（新臺幣，元）：       編號 被上訴人 預售屋編號 買賣契約簽立日期（民國） 買賣標的交付日期（民國） 截至102年11月11日已繳付買賣價金 逾期取得使用執照遲延利息（102年11月11日已繳付買賣價金× 0.0005元× 逾期天數470天） 1 蔡鳳真 2A1 102年4月15日 104年8月1日 560萬元 1,316,000元（560萬元× 0.0005× 470天） 2 黃正弘 2A2 101年6月3日 104年7月9日 638萬元 1,499,300元（638萬元× 0.0005× 470天） 3 杜佳軒 4B1 101年4月13日 104年7月10日 450萬元 1,057,500元（450萬元× 0.0005× 470天） 4 陳玉蘋 4B2 101年9月25日 104年7月6日 612萬元 1,438,200元（612萬元× 0.0005× 470天） 5 林明賢 13A1 100年10月23日 104年7月4日 444萬元 1,043,400元（444萬元× 0.0005× 470天） 



附表二（新臺幣：元，以下四捨五入）：     編號 被上訴人 預售屋編號 上訴人應給付被上訴人金額     （計算式：取得使用執照日已繳房地價金× 0.0005× 逾期取得使用執照日數） 逾期取得使用執照日數 (天) 1 蔡鳳真 2A1 1,171,800元（560萬元× 0.0005× 418.5） 418.5 2 黃正弘 2A2 1,331,825元（638萬元× 0.0005× 417.5） 417.5 3 杜佳軒 4B1 939,375元（450萬元× 0.0005× 417.5） 417.5 4 陳玉蘋 4B2 1,283,670元（612萬元× 0.0005× 419.5） 419.5 5 林明賢 13A1 933,510元（444萬元× 0.0005× 420.5） 420.5